【裁判字號】    98,訴,179
【裁判日期】    980623
【裁判案由】    有關土地登記事務
【裁判全文】
高雄高等行政法院裁定
                                       98年度訴字第179號
原      告  甲○
被      告  臺南市東南地政事務所
代  表  人  乙○○主任
訴訟代理人  丁○○
參  加  人  丙○○
上列原告與被告間有關土地登記事務事件，本院裁定如下：
    主  文
丙○○應獨立參加本件訴訟。
    理  由
一、按行政法院認為訴訟之結果，第三人之權利或法律上利益將
    受損害者，得依職權命其獨立參加訴訟，行政訴訟法第42條
    第3項準用同條第1項定有明文。
二、緣台南市○○○段3647地號土地，面積6,692平方公尺，應
    有部分23/10,000暨其上建物建號24634建物，門牌號碼台南
    市東區○○○○街12號7樓所有權全部，原為被繼承人陳鑑泉
    所有。因被繼承人陳鑑泉於民國96年5月6日死亡，原告於96
    年7月11日檢具相關文件，向被告申請分割繼承登記，將系
    爭遺產全部繼承登記為原告所有（被告收件字第100120號土
    地登記申請書）。被告審核後，以原告應再檢附「1.陳真最
    後除籍謄本。2.丙○○之印鑑證明」等文件並補正相關資料
    為由，以96年7月11日東南登補字001375號補正通知書通知
    原告限期補正。補正期間，另一繼承人丙○○（即陳鑑泉之
    配偶）分別於96年7月13日、同月18日向被告提出異議，主
    張上開登記案件與民法應繼分規定有違，請求暫緩登記，被
    告乃認本案涉及私權爭執，於96年7月18日依據土地登記規
    則第57條第1項第3款規定，以東南登駁字第68號函駁回原告
    單獨繼承登記之申請。原告復於96年10月29日檢具相關文件
    ，向被告申請分割繼承登記，將系爭遺產全部繼承登記為原
    告所有（被告收件字第147840號土地登記申請書），經被告
    審核結果，以全案應備證明文件齊全，符合土地登記規則第
    34條及第119條規定，於96年10月31日准許登記，並辦理系
    爭遺產繼承登記完竣。嗣丙○○不服上開繼承登記，於97年
    1月2日向被告提起訴願，被告重新審查原處分之合法性及妥
    當性後，認為丙○○訴願有理由，乃於97年1月7日撤銷96年
    10月29日收件字第147840號准許甲○分割繼承登記案，將系
    爭遺產回復至被繼承人陳鑑泉所有之權利狀態，並以97年1
    月14日東南地所登字第0970000043號函通知甲○、丙○○等
    人。97年1月17日丙○○又檢具相關文件向被告申請公同共
    有繼承登記（被告收件字第8340號土地登記申請書），將系
    爭遺產登記為丙○○、甲○、陳真等3人公同共有，被告審
    核後准許登記，並於97年2月13日辦竣丙○○、甲○及陳真
    等3人公同共有繼承登記，並以97年2月20日東南地所登字第
    0970001626號函通知原告。原告不服被告97年1月14日東南
    地所登字第0970000043號通知函，於97年2月14日提起訴願
    ，主張應將系爭遺產全部繼承登記為原告所有，訴願決定機
    關以被告未依土地登記規則第144條第1項「報經直轄市或縣
    （市）地政機關查明核准後塗銷之」之規定，先報請台南市
    政府地政處核准即逕予塗銷「96年10月29日將系爭遺產全部
    繼承登記為原告所有之分割繼承登記案（被告收件字第1478
    40號土地登記申請書）」，並回復為被繼承人陳鑑泉所有之
    權利狀態，於法自有未洽，乃作成97年5月9日南市行救字第
    09726519430號訴願決定：「原處分撤銷，並另依相關法令
    之程序處理」。被告接獲上開訴願決定書後，乃於97年5月
    19日撤銷「丙○○、甲○、陳真等3人公同共有繼承登記」
    （原處分機關收件字第8340號土地登記申請書），回復為被
    繼承人陳鑑泉所有之權利狀態，並依訴願決定意旨及土地登
    記規則第144條規定，以97年5月28日東南地所登字第097000
    4960號函報請台南市政府核准，副知丙○○、甲○等2人；
    另以97年5月20日東南地所登字第0970004687號函補辦「96
    年10月29日已塗銷甲○分割繼承登記（原處分機關收件字第
    147840號土地登記申請書）」之報請台南市政府追認案。台
    南市政府以97年6月11日南市地籍字第09714021010號函核准
    「撤銷丙○○、甲○、陳真等3人公同共有繼承登記」及回
    復為被繼承人陳鑑泉所有之權利狀態案。丙○○前開97年1
    月2日向被告提起訴願案，因被告重新審查後，認為丙○○
    訴願有理由，於97年1月7日自行撤銷96年10月29日收件字第
    147840號准許甲○分割繼承登記案，回復至被繼承人陳鑑泉
    所有之權利狀態案，如前所述，訴願決定機關乃作成97年7
    月17日南市行救字第09726535530號「訴願不受理」之決定
    。被告接獲上開訴願決定書後，以97年7月24日東南地所登
    字第0970006974號函，將系爭遺產已回復登記為被繼承人陳
    鑑泉所有之權利狀態，通知甲○、丙○○。原告不服，提起
    訴願，經遭決定駁回，遂提起本件行政訴訟。經查，本件訴
    訟之結果，第三人（即丙○○）之權利或法律上利益將受損
    害，本院依職權命其獨立參加訴訟，爰裁定如主文。
中    華    民    國    98    年    6    月    23    日
            高雄高等行政法院第二庭
                        審判長法官  江  幸  垠
                              法官  簡  慧  娟
                              法官  戴  見  草
以上正本係照原本作成。
不得抗告。
中    華    民    國    98    年    6    月    23    日
                            書記官  李  昱


司法院資訊處製作；財團法人民間司法改革基金會備份。
